臺灣高等法院臺中分院刑事判決
110年度上訴字第1602號
上  訴  人  
即  被  告  林聖峰
指定辯護人  本院公設辯護人  陳秋靜                      上列上訴人即被告因違反毒品危害防制條例案件，不服臺灣臺中地方法院110年度訴字第817號中華民國110年6月17日第一審判決（起訴案號：臺灣臺中地方檢察署110年度偵字第8232、13067號），提起上訴，並經臺灣臺中地方檢察署檢察官移送併辦（移送併辦案號：110年度偵字第22800號），本院判決如下：
    主  文
原判決撤銷。
林聖峰共同犯販賣第三級毒品未遂罪，處有期徒刑壹年陸月。扣
案如附表編號1至3所示之物，均沒收。
    事  實
一、林聖峰明知愷他命為毒品危害防制條例第2條第2項第3款所
    列管之第三級毒品，不得擅自持有、販賣，竟與洪名謙（業
    經臺灣臺中地方檢察署檢察官以110年度偵字第24162、2732
    6號提起公訴）共同基於販賣第三級毒品愷他命以營利之犯
    意聯絡，於民國110年2月19日起，推由林聖峰持用洪名謙所
    交付如附表編號2所示行動電話，透過通訊軟體微信（暱稱
    「德國馬牌」）發送暗示販賣愷他命之廣告內容，及以其持
    用如附表編號3所示行動電話，透過通訊軟體Telegram與洪
    名謙（暱稱「壞壞」）聯繫販賣毒品事宜，並於110年3月2
    日上午9時26分許，駕駛車牌號碼00-0000號自小客車，前往
    洪名謙位於臺中市○○區○○○街000號「微笑大樓」租屋處之地
    下室停車場，向洪名謙拿取欲對外販售之第三級毒品愷他命
    ，並約定林聖峰每販售1包愷他命即可獲取新臺幣（下同）2
    00至250元之報酬。嗣經警方執行網路巡邏勤務時發覺上開
    販賣愷他命之廣告內容，即於110年3月2日下午3時30分許，
    透過通訊軟體微信（暱稱「熊」）與林聖峰聯繫，佯稱欲以
    4500元購買2公克愷他命，並約定在臺中市○○區○○路000號前
    進行交易。林聖峰即於同日下午4時30分許，駕駛上開自用
    小客車前往上開交易地點，將毒品愷他命交與偽裝買家之員
    警後，旋遭員警表明身分查獲而未遂，並扣得如附表編號1
    至3所示之物。
二、案經臺灣臺中地方檢察署檢察官指揮臺中市政府警察局第四
    分局偵查起訴及移送併辦。
    理  由
一、證據能力方面
  ㈠另按被告以外之人（包括證人、鑑定人、告訴人、被害人及
    共同被告等）於審判外之陳述，雖不符刑事訴訟法第159條
    之1至之4 等之規定，而經當事人於審判程序同意作為證據
    ，法院審酌該言詞陳述或書面陳述作成時之情況，認為適當
    者，亦得為證據；當事人、代理人或辯護人於法院調查證據
    時，知有刑事訴訟法第159條第1項不得為證據之情形，而未
    於言詞辯論終結前聲明異議者，視為有前項之同意，同法第
    159條之5 定有明文。立法意旨在於傳聞證據未經當事人之
    反對詰問予以核實，原則上先予排除，惟若當事人已放棄反
    對詰問權，於審判程序中表明同意該等傳聞證據可作為證據
    ，或於言詞辯論終結前未聲明異議，則基於尊重當事人對傳
    聞證據之處分權，及證據資料愈豐富，愈有助於真實發見之
    理念，且強化言詞辯論主義，使訴訟程序得以順暢進行，上
    開傳聞證據亦均具有證據能力。本判決以下所引用被告以外
    之人於審判外之陳述，雖查無符合刑事訴訟法第159條之1至
    之4之情形，惟檢察官、被告、辯護人於原審及本院準備程
    序、審理時對於證據能力均未聲明異議（見原審卷第81、15
    1至154頁，本院卷第90至93頁），本院審酌後認為該等證據
    均為法院事實認定之重要依據，作為本案之證據均屬適當，
    故依刑事訴訟法第159條之5規定，認均具有證據能力。
  ㈡另本院以下所引用之非供述證據，與本件事實具有自然關聯
    性，且核屬書證、物證性質，又查無事證足認有違背法定程
    式或經偽造、變造所取得等證據排除之情事，復經本院依刑
    事訴訟法第164條、第165條踐行物證、書證之調查程序，認
    具有證據能力。
二、認定犯罪事實所憑之證據及理由
  ㈠上開犯罪事實，業據被告於警詢、偵查、原審審理時均坦承
    不諱（見110年度偵字第8232號卷《下稱偵8232卷》第12至16
    、83至87、113至115、159至161頁，原審卷第26、80、155
    頁），並有員警偵查報告、被告與林聖峰之對話紀錄截圖照
    片（見110年度他字第1169號卷《下稱他1169卷》第7至9、39
    、41至55頁）、警方與被告之對話紀錄截圖照片、查獲現場
    照片、微笑大樓監視器畫面翻拍照片、臺中市政府警察局刑
    事警察大隊搜索扣押筆錄及扣押物品目錄表（見偵8232卷第
    17至19、33至39、55至56、129頁）、車牌號碼00-0000自小
    客車之車輛詳細資料報表（見110年度偵字第13067號卷第67
    頁）在卷可稽及如附表所示之物扣案為憑。又扣案如附表編
    號1所示之物，經送衛生福利部草屯療養院鑑定，檢出愷他
    命成分，有該院110年3月3日草療鑑字第1100300052號、110
    年4月20日草療鑑字第1100400022號鑑驗書各1份在卷足憑（
    見原審卷第63、65頁），足認被告上開任意性自白核與事實
    相符，堪以採信。
  ㈡販賣毒品之所謂販賣行為，係行為人基於營利之目的，而販
    入或賣出毒品而言。販賣毒品者，其主觀上須有營利之意圖
    ，且客觀上有販賣之行為，即足構成，至於實際上是否已經
    獲利，則非所問。即於有償讓與他人之初，係基於營利之意
    思，並著手實施，而因故無法高於購入之原價出售，最後不
    得不以原價或低於原價讓與他人時，仍屬販賣行為，必也始
    終無營利之意思，而以原價或低於原價有償讓與他人，方難
    謂為販賣行為，而僅得以轉讓罪論處（最高法院93年度臺上
    字第1651號判決要旨參照）。又販賣毒品無一定價格，各次
    買賣之價格，當亦各有差異，隨供需雙方之資力、關係之深
    淺、需求之數量、貨源之充裕與否、販賣者對於資金之需求
    如何即殷切與否，以及政府查緝之態度，進而為各種不同之
    風險評估，而為機動性之調整，是其價格標準，自非一成不
    變，且販賣者從各種「價差」或「量差」或係「純度」謀取
    利潤方式，或有差異，然其所圖利益之非法販賣行為目的，
    則屬相同，並無二致。查被告於警詢、偵訊及原審審理時供
    承：販賣愷他命1包4500元，可賺150元、250元等語（見偵8
    232卷第14、84頁，原審卷第26頁），足見被告係為牟取不
    法利益而為本件販賣毒品之犯罪行為，被告顯然有藉由販賣
    毒品從中營利之意圖，亦堪認定。
  ㈢綜上所述，本案事證明確，被告上開犯行洵堪認定，應依法
    論科。
三、論罪及法律適用之說明 
　㈠按愷他命係毒品危害防制條例第2條第2項第3款所定之第三級
    毒品，禁止非法販賣，且被告原本即具有意圖營利販賣第三
    級毒品之犯意，僅因員警實施誘捕，實際上並無買受毒品之
    真意，始未能完成毒品交易，是核被告所為係犯毒品危害防
    制條例第4條第6項、第3項之販賣第三級毒品未遂罪。
　㈡又被告販賣前持有如附表編號1所示第三級毒品愷他命之純質
    淨重（7.0399公克）已達毒品危害防制條例第11條第5項規
    定純質淨重5公克以上，是上開販賣前持有第三級毒品純質
    淨重5公克以上之低度行為，為販賣之高度行為所吸收，不
    另論罪。
　㈢另被告意圖販賣而持有第三級毒品之行為，雖另成立毒品危
    害防制條例第5條第3項之意圖販賣而持有第三級毒品罪，惟
    與販賣第三級毒品未遂罪間，具有法條競合之關係，不另論
    罪。
　㈣被告與洪名謙就本案犯行，具有犯意聯絡及行為分擔，應論
    以共同正犯。
　㈤刑之加重、減輕事由
　　⑴被告已著手於販賣第三級毒品之行為而未遂，其犯罪所生
      之危害較既遂犯行為輕，故依刑法第25條第2項規定，減
      輕其刑。
　　⑵按犯第4條至第8條之罪於偵查及歷次審判中均自白者，減
      輕其刑，毒品危害防制條例第17條第2項定有明文。被告
      就本件販賣第三級毒品之犯行，於警詢、偵訊、原審審理
      時均自白犯罪，且於上訴理由狀亦未否認犯行（見本院卷
      第13至16頁），應依上開規定，減輕其刑。
　　⑶按毒品危害防制條例第17條第1項規定：犯第4條至第8條、
      第10條或第11條之罪，供出毒品來源，因而查獲其他正犯
      或共犯者，減輕或免除其刑。此項規定旨在鼓勵被告供出
      其所涉案件查獲毒品之來源，以擴大落實毒品之追查，俾
      有效斷絕毒品之供給，以杜絕毒品泛濫。故所指「供出來
      源」，舉凡提供該毒品流通過程中，供給毒品嫌犯之具體
      資訊，而有助於毒品查緝，遏止毒品氾濫者，應皆屬之。
      至所謂「因而查獲其他正犯與共犯」，則指有偵查犯罪職
      權之公務員依被告所提供毒品來源之具體相關資料，而查
      獲在該毒品流通過程中供給毒品之直接或間接前手而言，
      例如販賣或轉讓毒品予被告，或與被告共犯本案之正犯及
      共犯（教唆犯、幫助犯）皆屬之。又有無上述因而查獲其
      他正犯或共犯之事實，應由事實審法院本於其採證認事之
      職權，綜合卷內相關事證資料加以審酌認定，並不以被告
      所指毒品來源之正犯或共犯經起訴及判決有罪確定為必要
      ，亦不可僅因該正犯或共犯經不起訴處分或判決無罪確定
      ，即逕認並未查獲，因此不符上開減輕或免除其刑規定（
      最高法院107年度台上字第2787號判決意旨參照）。查被
      告於警詢、偵查時業已供稱：本件販賣的毒品是我於109
      年3月2日上午向洪名謙拿的等語（見偵8232卷第15至16、
      85、113至115、159至162頁），嗣經臺中市政府警察局刑
      事警察大隊於110年7月26日將洪名謙緝獲到案，復經臺灣
      臺中地方檢察署檢察官偵查後，就洪名謙本件與被告林聖
      峰共同涉犯販賣第三級毒品未遂罪嫌部分提起公訴等情，
      有臺中市政府警察局刑事警察大隊110年8月27日中市警刑
      五字第1100032409號函、臺灣臺中地方檢察署檢察官110
      年度偵字第24162、27326號起訴書在卷可憑（見本院卷第
      63、109至114頁），足認被告就本件販賣第三級毒品未遂
      犯行，已供出其毒品來源，檢警機關並因而查獲共犯，合
      於毒品危害防制條例第17條第1項之減刑規定，是應依法
      減輕其刑（依刑法第66條之規定，得減至3分之2）。
　　⑷再按犯罪之情狀顯可憫恕，認科以最低度刑仍嫌過重者，
      固得依據刑法第59條規定酌量減輕其刑。條文所謂犯罪情
      狀，必須有特殊之環境及原因，在客觀上顯然足以引起一
      般同情，認為縱予宣告法定最低刑度猶嫌過重；而所謂犯
      罪情狀顯可憫恕，係指裁判者審酌刑法第57條各款所列事
      項，以行為人之責任為基礎之一切情狀，予以全盤考量後
      ，認其程度已達顯可憫恕之程度，始有其適用。衡諸被告
      不思以正常管道賺取金錢，以販賣第三級毒品賺取利益，
      對社會治安及國人身心之戕害匪淺等犯罪情狀，客觀上並
      無何情輕法重，足以引起一般同情之可堪憫恕情形，況本
      件被告業依上開減刑規定減輕其刑如前，實難認尚有何科
      以最低法定刑度仍有情輕法重、顯可憫恕之情形，是本院
      認被告上開販賣第三級毒品犯行已無再依刑法第59條規定
      減輕其刑之必要，附此敘明。
　㈥臺灣臺中地方檢察署檢察官移送併辦事實（110年度偵字第22
    800號）與起訴事實為同一事實，本院應併予審究。
四、撤銷改判之說明
　㈠原審就被告上開犯行，認罪證明確予以論罪科刑，固非無見
    。惟查，被告就上開犯行，有供出毒品來源且因而查獲共犯
    洪名謙之情形，符合毒品危害防制條例第17條第1項之規定
    ，已如前述，原判決未依毒品危害防制條例第17條第1項之
    規定減輕其刑，顯有違誤。被告上訴認其上開犯行應依刑法
    第59條規定酌減其刑，雖無理由，惟原判決既有上開可議之
    處，自無以維持，應由本院予以撤銷改判。
　㈡爰審酌被告無視國家杜絕毒品犯罪之禁令，明知販賣第三級
    毒品係屬違法且為重罪，竟為獲取不法益，著手於販賣第三
    級毒品犯罪行為之實行，其行為之不法內涵非輕，對社會具
    有極高之危害性，其所為實值非難；惟考量被告犯後已坦承
    犯行，犯罪後態度良好，兼衡被告犯罪之動機、目的、手段
    及所欲販賣之第三級毒品數量及自陳之智識程度及家庭經濟
    生活狀況（見原審卷第156頁）等一切情狀，量處如主文第2
    項所示之刑。
　㈢被告上訴意旨雖另請求宣告緩刑，惟本院衡酌第三級毒品對
    社會秩序及國民健康危害甚鉅，而經政府嚴刑禁絕販賣，被
    告為智識健全之成年人，對政府嚴格查緝販賣毒品行為，自
    無不知之理，竟仍與洪名謙著手販賣第三級毒品而未遂，犯
    罪行為之不法內涵非屬輕微，被告本案之宣告刑如未執行，
    難使其真正悔悟自新，並藉此警惕教化，又據被告之身心健
    康狀況，亦難認於本件有何暫不執行為適當之情形存在，故
    本院認不宜對被告宣告緩刑，併為指明。　
五、沒收部分
　㈠按「違禁物，不問屬於犯罪行為人與否，沒收之。」刑法第3
    8條第1項定有明文。查扣案如附表編號1所示之物，經送鑑
    驗結果，確含有第三級毒品愷他命成分，有前開衛生福利部
    草屯療養院鑑驗書附卷可稽，係屬違禁物，參照前開說明，
    應依刑法第38條第1項之規定宣告沒收。另盛裝上揭毒品之
    包裝袋因直接包覆毒品，其上顯留有該毒品之殘渣，衡情自
    難與之析離，亦無析離之必要，應整體視為毒品一部分，併
    予宣告沒收，至鑑驗耗損之部分，既已滅失，即無庸為沒收
    之諭知。
　㈡按「犯第4條至第9條、第12條、第13條或第14條第1項、第2
    項之罪者，其供犯罪所用之物，不問屬於犯罪行為人與否，
    均沒收之。」，毒品危害防制條例第19條第1項定有明文。
    查扣案如附表編號2、3所示行動電話，均係供被告遂行本件
    販賣毒品所用之物，業據被告於警詢、偵訊及原審審理時所
    供承（見偵8232卷第11至16、159至162頁，原審卷第26頁）
    ，並有對話紀錄截圖照片可佐，是應依上開規定宣告沒收。
　㈢本件另扣案之現金6萬元，並無證據證明係被告供本件犯罪所
    用、所得或相關之物，爰不予宣告沒收，附此敘明。
六、被告經本院合法傳喚，無正當之理由不到庭，爰不待其陳述
    ，逕以一造辯論而為判決。
據上論斷，應依刑事訴訟法第369條第1項前段、第364條、第371
條、第299條第1項前段，毒品危害防制條例第4條第3項、第6項
、第17條第1項、第2項、第19條第1項，刑法第11條前段、第28
條、第25條第2項、第38條第1項，判決如主文。
本案經檢察官郭明嵐提起公訴，檢察官林弘政到庭執行職務。
中　　華　　民　　國　　110 　年　　12　　月　　7 　　日
            刑事第七庭   審判長法　官  梁  堯  銘
                               法　官  王  鏗  普
                               法　官  羅  國  鴻
以上正本證明與原本無異。
如不服本判決應於收受送達後20日內向本院提出上訴書狀，其未
敘述上訴理由者，並得於提起上訴後20日內向本院補提理由書狀
（均須按他造當事人之人數附繕本）「切勿逕送上級法院」。因
疫情而遲誤不變期間，得向法院聲請回復原狀。 
                               書記官  吳  姁  穗 

中　　華　　民　　國　　110 　年　　12　　月　　7 　　日
【論罪科刑法條】
毒品危害防制條例第4條
製造、運輸、販賣第一級毒品者，處死刑或無期徒刑；處無期徒
刑者，得併科新臺幣3千萬元以下罰金。
製造、運輸、販賣第二級毒品者，處無期徒刑或10年以上有期徒
刑，得併科新臺幣1千5百萬元以下罰金。
製造、運輸、販賣第三級毒品者，處7年以上有期徒刑，得併科
新臺幣1千萬元以下罰金。
製造、運輸、販賣第四級毒品者，處5年以上12年以下有期徒刑
，得併科新臺幣5百萬元以下罰金。
製造、運輸、販賣專供製造或施用毒品之器具者，處1年以上7年
以下有期徒刑，得併科新臺幣1百50萬元以下罰金。
前五項之未遂犯罰之。

【附表】
編號 物品名稱及數量 備註 1 愷他命3包 （含包裝袋3個） 驗前淨重7.1110公克 驗餘淨重6.8113公克 純度99％ 純質淨重7.0399公克 2 蘋果廠牌白色行動電話1支 IMEI：00000000000000號 含門號0000000000號SIM卡 3 蘋果廠牌白色行動電話1支 IMEI：000000000000000號 含門號0000000000SIM卡